臺灣高等法院刑事判決
110年度上易字第1357號
上  訴  人  
即  被  告  鄭立罡
上列上訴人即被告因詐欺案件，不服臺灣新北地方法院109年度
易字第1263號，中華民國110年3月31日第一審判決（起訴案號：
臺灣新北地方檢察署109年度偵字第34866號），提起上訴，本院
判決如下：
    主  文
上訴駁回。
    事  實
一、鄭立罡明知金融機構帳戶為個人理財之重要工具，且關係個
    人財產、信用之表徵，而申請開立金融帳戶並無任何特殊限
    制，任何人可自行至不同金融機構申請開立多數帳戶使用，
    又現今社會詐騙案件層出不窮，詐騙份子經常利用他人金融
    帳戶以獲取詐騙犯罪所得，並藉此逃避執法人員之追查，依
    鄭立罡之社會經驗，應有相當智識程度可預見將自己申請開
    立之金融機構帳戶（含存摺、金融卡及密碼）提供予不相識
    之人使用，有遭不法詐騙者利用作為詐欺取財轉帳匯款等犯
    罪工具之可能，竟基於縱生此結果亦不違背其本意之幫助他
    人詐欺取財之不確定故意，於民國109年3月17日至同年4月
    間之某日，在新北市土城區廣福國小附近某處，將其於同年
    3月17日甫向第一銀行新湖分行申請開戶之帳號00000000000
    號帳戶存摺、金融卡及密碼，交付真實姓名年籍不詳、自稱
    「徐家」之成年男子，以此方式幫助「徐家」或共犯詐騙者
    （無證據證明為3人以上）遂行詐欺取財之行為。嗣由「徐
    家」或共犯詐騙者分別於附表「實施詐術時間及方式」欄所
    示之時間、方式，向張怡樂、黃詩喻施用詐術，致其等陷於
    錯誤，聽從詐騙者之指示於附表「匯款時間」欄所示時間，
    分別匯款如附表所示金額至鄭立罡提供之上開帳戶，旋遭提
    領一空。嗣經其等察覺有異，報警處理，始經警循線查悉上
    情。
二、案經張怡樂、黃詩喻訴由新北市政府警察局土城分局報請臺
    灣新北地方檢察署檢察官偵查起訴。
    理  由
一、證據能力：
　　上訴人即被告鄭立罡（下稱被告）於本院審理時經合法傳喚
    無正當理由未到庭，惟本判決下述所引用被告以外之人於審
    判外之陳述，檢察官於本院準備程序對該等證據能力表示沒
    有意見，同意有證據能力（見本院卷第72頁），且迄言詞辯
    論終結前被告亦未聲明異議，本院審酌前開證據資料作成時
    之情況，尚無違法不當及證明力明顯過低之瑕疵，而認為以
    之作為證據應屬適當，依刑事訴訟法第159條之5規定，均認
    有證據能力。至認定本案犯罪事實之其餘證據，並無證據證
    明係違背法定程序所取得，亦無顯有不可信之情況，且經本
    院於審理期日合法調查，該等證據自得作為本案裁判之資料
    。
二、認定犯罪事實所憑證據及其理由：
    被告於本院審理中經合法傳喚未到庭，惟上揭事實，業據被
    告於原審準備程序及審理時均坦承不諱（見原審卷第114、1
    19、121頁），核與證人即告訴人張怡樂、黃詩喻於警詢證
    述情節相符，並有如附表「證據卷頁」欄所示各項書證附卷
    可佐（詳如附表「證據卷頁」欄所示人證、書證及卷頁）。
    從而，足認被告前開所為任意性自白，既有上開客觀事證資
    為補強，核與事實相符，堪以採信。綜上所述，本案事證明
    確，被告所犯幫助詐欺取財行為已經證明，應依法論科。
三、論罪：　　
(一)按刑法上之幫助犯，係對於犯罪與正犯有共同之認識，而以
    幫助之意思，對於正犯資以助力，而未參與實施犯罪之行為
    者而言。查被告將上開第一銀行新湖分行帳戶之存摺、提款
    卡及密碼提供交予真實姓名年籍不詳之人，所為係容任他人
    以之為詐欺取財工具，顯係基於幫助他人詐欺取財之犯意，
    所為提供帳戶之行為係屬刑法詐欺取財罪構成要件以外之行
    為，且無任何積極證據證明其有參與對告訴人實施詐欺取財
    之犯罪構成要件行為，為幫助犯。是核被告所為，係犯刑法
    第30條第1 項、第339條第1項之幫助詐欺取財罪。
(二)被告交付上開銀行帳戶存摺、金融卡及密碼，供「徐家」或
    共犯詐騙者作為詐騙告訴人匯款之人頭帳戶使用，係以一幫
    助行為，幫助詐騙份子詐騙告訴人張怡樂、黃詩喻等犯數詐
    欺取財罪，為想像競合犯，應從一重處斷。　
(三)累犯加重其刑之說明：
　　被告前⑴於104年間因施用毒品案件，經原審法院以104年度
    簡字第3906號判處有期徒刑3月確定；⑵於104年間因施用毒
    品案件，經原審法院以104年度簡字第5604號判處有期徒刑4
    月確定；⑶於104年間因詐欺案件，經原審法院以105年度簡
    上字第413號判處有期徒刑4月確定；⑷於104年間因施用毒品
    案件，經原審法院以104年度簡字第6104號判處有期徒刑4月
    確定；⑸於104年間因施用毒品案件，經原審法院以104年度
    簡字第5588號判處有期徒刑3月，經同法院以105年度簡上字
    第143號判決駁回上訴確定；上開⑴至⑸各罪所處之刑，嗣經
    原審法院以106年度聲字第1215號裁定應執行有期徒刑1年4
    月確定（下稱甲案）。⑹於104年間因施用毒品案件，經原審
    法院以105年度簡字第225號判處有期徒刑4月，經同法院以1
    05年度簡上字第273號判決駁回上訴確定；⑺於105年間因犯
    毒品案件，經原審法院以105年度簡字第2065號判處有期徒
    刑3月、3月、2月，應執行有期徒刑7月確定；上開⑹⑺各罪所
    處之刑，後經原審法院以106年度聲字第1764號裁定應執行
    有期徒刑9月確定（下稱乙案）。⑻於105年間因施用毒品案
    件，經原審法院以105年度簡字第5565號判處有期徒刑5月、
    5月，應執行有期徒刑10月確定。上開甲、乙及⑻案所定應執
    行刑，與被告另於105年間所犯因過失傷害案件，經原審法
    院以106年度審交簡字第315號判處拘役50日接續執行後，於
    107年5月7日假釋出監，至108年8月22日縮刑期滿假釋未經
    撤銷，視為執行完畢，有本院被告前案紀錄表在卷可按（見
    本院卷第37至49頁）。是被告於上開甲、乙、⑻案執行完畢5
    年以內故意再犯本案有期徒刑之罪，為累犯，本院審酌被告
    所為構成累犯之前案中同有詐欺案件，其於執行同質性犯罪
    之刑罰完畢後5年內，仍無從經由前案刑責予以矯正非行行
    為及強化法治觀念，屢再犯同罪質之案件，足認其與現行刑
    法所認之累犯者因有特別惡性及對刑罰反應力薄弱等情，而
    須加重本刑之立法理由相符，審酌各情並參酌釋字第775號
    解釋意旨，爰就被告所犯本案之罪，依刑法第47條第1項之
    規定加重其刑。
(四)被告係幫助他人犯罪，爰依刑法第30條第2項之規定，按正
    犯之刑減輕，並先加後減之。
四、上訴駁回之理由：
(一)原審以被告幫助犯詐欺取財罪事證明確，適用刑法第30條第
    1項、第2項、第339條第1項、第55條、第47條第1項、第41
    條第1項前段、刑法施行法第1條之1第1項規定，並審酌被告
    提供帳戶予詐欺集團使用，所為已影響社會正常交易安全，
    增加告訴人尋求救濟之困難，並使犯罪之追查趨於複雜，暨
    其素行、犯罪之動機、目的、手段、生活狀況、智識程度、
    所獲不法利益及犯罪後之態度等一切犯罪情狀，以累犯量處
    有期徒刑4月，並諭知易科罰金之折算標準。經核原審認事
    用法尚無不合，量刑亦稱妥適。
(二)被告提起上訴，主張其已提供「徐家」之真實姓名給法院，
    雖尚未緝獲「徐家」及其他犯罪人，亦應依法減輕被告之刑
    ，且被告不知提供給「徐家」是供詐欺取財之用，原審量刑
    亦過重云云，惟查：
　⒈按證據之取捨與證據之證明力如何，均屬事實審法院得自由
    裁量、判斷之職權，茍其此項裁量、判斷，並不悖乎通常一
    般人日常生活經驗之定則或論理法則，又於判決內論敘其何
    以作此判斷之心證理由者，即不得任意指摘其為違法。原審
    判決已依據證人即告訴人張怡樂、黃詩喻之證述、LINE對話
    內容照片、告訴人轉帳之自動櫃員機交易明細表、郵政跨行
    匯款申請書、受理詐騙帳戶通報警示簡便格式表、金融機構
    聯防機制通報單、受理各類案件紀錄表、受理刑事案件報案
    三聯單、告訴人簽立之切結書、被告上開帳戶之開戶基本資
    料及交易明細與被告於原審審理時之自白等卷附各項證據資
    料，依各項供述、非供述證據相互勾稽，而為綜合判斷、取
    捨，據此認定本案犯罪事實，並於理由欄內詳為說明判斷依
    據與得心證之理由，原審所為之論斷從形式上觀察，亦難認
    有違背經驗法則、論理法則，或有其他違背法令之情形，自
    不容任意指為違法。被告上訴意旨更異前詞否認犯罪，要係
    對原判決已說明事項及屬原審採證認事職權之適法行使，持
    憑己見而為不同之評價，任意指摘原判決不當而請求撤銷改
    判云云，尚非可採。
　⒉被告於原審審理時未曾供出「徐家」 之真實姓名或年籍資料
    以供法院審究，且其於偵查中自承並不知悉「徐家」真實姓
    名、年籍及住址，此有偵訊筆錄、原審準備程序筆錄、簡式
    審判筆錄在卷可核（見偵卷第99頁、原審審易卷第85至87頁
    、原審易卷第80至82、112至115、118至122頁），是被告空
    言稱有提供「徐家」真實姓名供法院查緝云云，無可採信，
    尚難憑以為審酌因素而予量刑。
　⒊按量刑輕重，屬法院得依職權自由裁量之事項，苟其量刑已
    以行為人之責任為基礎，並斟酌刑法第57條各款所列情狀，
    在法定刑度內，酌量科刑，無偏執一端，致明顯失出失入情
    形，自不得指為不當或違法（最高法院103年度台上字第291
    號、第331號判決意旨參照），且在同一犯罪事實與情節，
    如別無其他加重或減輕之原因，下級審量定之刑，亦無過重
    或失輕之不當情形，則上級審法院對下級審法院之職權行使
    ，原則上應予尊重（最高法院85年度台上字第2446號判決意
    旨參照）。查本案原審判決於量刑時，就被告犯行，已詳予
    審酌刑法第57條各款事由，於法定刑之範圍內，量處被告有
    期徒刑4月，顯係以行為人責任為基礎，並未逾越法定刑度
    ，亦無違背公平正義之精神，客觀上不生量刑過重過輕之裁
    量權濫用，且原審既已詳細記載量刑審酌上揭各項被告之犯
    罪情節、素行、被告犯罪後態度、生活狀況等一切情狀，並
    予以綜合考量後在法定刑內予以量刑，尚無違比例原則及罪
    刑相當原則，難認有何不當。
　⒋綜上，被告上訴並無理由，應予駁回。
五、被告經合法傳喚，無正當理由不到庭，爰不待其陳述逕行判
    決。　　
據上論斷，應依刑事訴訟法第371條、第368條，判決如主文。
本案經檢察官陳亭君提起公訴，檢察官謝宗甫到庭執行職務。
中　　華　　民　　國　　110 　年　　10　　月　　19　　日
　              　刑事第十八庭  審判長法　官  何俏美
                                      法　官  黃紹紘
                                      法　官  陳海寧
以上正本證明與原本無異。
不得上訴。
                                      書記官  謝文傑
中　　華　　民　　國　　110 　年　　10　　月　　19　　日
附錄本案論罪科刑法條全文
刑法第339 條
意圖為自己或第三人不法之所有，以詐術使人將本人或第三人之
物交付者，處5 年以下有期徒刑、拘役或科或併科50萬元以下罰
金。
以前項方法得財產上不法之利益或使第三人得之者，亦同。
前2 項之未遂犯罰之。

附表：
編號 告訴人 實施詐術之時間與方式 匯款時間 匯款金額(新臺幣) 匯入帳戶 提領時間與金額（扣除手續費） 證據卷頁 1 張怡樂 張怡樂於109年6月14日遭詐騙者以臉書帳號「黃念苓」發文刊登訊息佯稱販售禮券云云，致張怡樂陷於錯誤而洽購禮券，依詐騙者指示，於右列時間，在新竹市○○路0段000號台新銀行操作自動櫃員機轉帳右列金額至右列帳戶，旋遭提領一空。 109年7月6日17時20分許 3萬元 鄭立罡之第一銀行新湖分行00000000000 號帳戶 ⑴109年7月7日11時39分許，行動轉帳210,000元。 ⑵109年7月8日12時40分許，行動轉帳254,000元。 ⑴證人張怡樂於警詢之證述（見偵卷第33至34頁）。 ⑵詐騙者LINE帳號、匯款自動櫃員機交易明細表、LINE對話內容照片（見偵卷第43至46頁）。 ⑶受理詐騙帳戶通報警示簡便格式表、金融機構聯防機制通報單、受理各類案件紀錄表、受理刑事案件報案三聯單（見偵卷第35、37、39、41頁）。 ⑷第一銀行新湖分行109年8月20日一新湖字第38號函檢送被告帳戶之開戶基本資料、交易明細（見偵卷第49至59、71、67頁）。    109年7月7日20時42分許 19,000元    2 黃詩喻 黃詩喻於109年6月間某日遭詐騙者以臉書帳號刊登訊息佯稱販售批發衣服云云，致黃詩喻陷於錯誤而洽購批貨，依詐騙者指示，於右列時間，以在臺南市○○區○○路00號第一銀行操作自動櫃員機現金存款、臺南市○○區○○路00號麻豆郵局臨櫃匯款方式，轉帳右列金額至右列帳戶，旋遭提領一空。 109年7月7日17時20分許 現金存款3萬元   ⑴證人黃詩喻於警詢之證述（見偵卷第11至12頁）。 ⑵第一銀行自動櫃員機交易明細表、麻豆郵局郵政跨行匯款申請書（見偵卷第17、19頁）。　 ⑶內政部警政署反詐騙諮詢專線紀錄表、受理詐騙帳戶通報警示簡便格式表、之受理各類案件紀錄表、告訴人簽立之切結書、受理刑事案件報案三聯單（見偵卷第13、15、21、23、25頁）。 ⑷第一銀行新湖分行109年8月20日一新湖字第38號函檢送被告帳戶之開戶基本資料、交易明細（見偵卷第49至59、71、65、67頁）。　　    109年7月7日17時31分許 臨櫃匯款12萬元